臺灣高雄地方法院民事判決
111年度雄小字第1059號
原      告  兆豐產物保險股份有限公司

法定代理人  梁正德  
訴訟代理人  黃美娟  
複代理人    胡鈞誠  
被      告  呂維晟  


上列當事人間損害賠償事件，本院於民國111年5月31日言詞辯論
終結，判決如下：
    主  文
一、被告應給付原告新臺幣壹萬陸仟陸佰零壹元及自民國一一一
    年一月二十六日起至清償日止，按週年利率百分之五計算之
    利息。
二、原告其餘之訴駁回。
三、訴訟費用新臺幣壹仟元由被告負擔。
四、本判決原告勝訴部分得假執行。但被告如以新臺幣壹萬陸仟
    陸佰零壹元供擔保後，得免為假執行。
    事實及理由
一、被告經合法通知，無正當理由未於言詞辯論期日到場，核無
    民事訴訟法第386條各款所列情形，爰依原告聲請，由其一
    造辯論而為判決。
二、原告主張：被告於民國110年7月11日13時17分許，駕駛車牌
    號碼000-0000號自用小貨車，行經高雄市○○區○○○路000號，
    因倒車未注意後方車輛，擦撞原告所承保之訴外人李琇丹所
    有並由劉珈銘駕駛之車牌號碼000-0000號自用小客車（下稱
    系爭自小客)，系爭自小客因而受損，原告業依保險契約賠
    付修理費用共計新臺幣（下同)31,357元（其中鈑金工資6,0
    00元、烤漆工資6,450元、引擎工資1,200元、零件17,707元
    ，卷第31頁估價單)。為此，爰依侵權行為及保險代位之法
    律關係提起本件訴訟等語。並聲明：被告應給付原告31,357
    元，及自起訴狀繕本送達翌日起至清償日止，按年息5%計算
    之利息。
三、本院的判斷：
　㈠經查，原告主張之上開事實，業據提出查核單、行車執照、
    高雄市政府警察局道路交通事故初步分析研判表、道路交通
    事故當事人登記聯單、車損照片、估價單、服務維修費清單
    、統一發票、賠款滿意書等為證（卷第17至39頁、第101頁)
    ，並有本院職權調閱之高雄市政府警察局交通警察大隊111
    年1月18日函文及相關道路交通事故初步分析研判表、現場
    圖、道路交通事故調查報告表㈡-1、現場照片、道路交通事
    故當事人登記聯單、道路交通事故談話紀錄表等為證（卷第
    45至65頁)，而被告經合法通知既未到場爭執，亦未提出書
    狀作何有利於己之答辯以供本院審酌，本院依上開調查證據
    結果，自應認原告之主張為真實。是被告就本件事故有過失
    ，致系爭自小客受損，自應負損害賠償責任。
　㈡按損害之發生或擴大，被害人與有過失者，法院得減輕賠償
    金額，或免除之；重大之損害原因，為債務人所不及知，而
    被害人不預促其注意或怠於避免或減少損害者，為與有過失
    ；前二項之規定，於被害人之代理人或使用人與有過失者，
    準用之，民法第217條定有明文。該項規定之目的，在謀求
    加害人與被害人間之公平，故在裁判上法院得以職權減輕或
    免除之（最高法院85年台上字第1756號裁判意旨參照）。次
    按汽車在設有禁止臨時停車標誌、標線處所不得臨時停車，
    此觀諸道路交通安全規則第111條第1項第3款自明。查被告
    固有倒車未注意後方車輛之過失，然劉珈銘駕駛系爭自小客
    在交岔路口十公尺內（紅線)臨時停車，同為本件肇事原因
    ，有上開交通事故初步分析研判表可參，本院認被告應負擔
    60%過失責壬、劉珈銘應負擔40%與有過失責任。而原告既依
    強制汽車責任保險法第53條第1項規定行使保險代位權，原
    告自應繼受劉珈銘之與有過失責任。
  ㈢按物被毀損時，被害人除得依民法第196條請求賠償外，並不
    排除民法第213條至第215條之適用。依民法第196條請求賠
    償物被毀損所減少之價額，得以修復費用為估定之標準，但
    以必要者為限（例如：修理材料以新品換舊品，應予折舊)
    。經查，系爭自小客為109年5月出廠，因本件車禍修理費用
    為31,357元（其中工資共13,650元、零件17,707元)，有行
    車執照影本、估價單及發票可參；則系爭自小客既非新車，
    依上開說明，其修復時材料更換係以新品替換舊品，計算零
    件材料之損害賠償數額時，應扣除折舊部分始屬合理。又依
    行政院所頒固定資產耐用年數表及固定資產折舊率表，非運
    輸業用客車之耐用年數為5年，依平均法計算其折舊結果，
    每年折舊率為5分之1，並參酌營利事業所得稅查核準則第95
    條第6項規定，系爭自小客自出廠日迄本件事故發生時即110
    年7月11日止，實際使用時間為1年3個月（以1年為計算單位
    ，其使用未滿1年者，按實際使用之月數相當於全年之比例
    計算之，不滿1月者，以1月計)，則材料扣除折舊後之修復
    費用估定為14,018元【計算方式：1.殘價＝取得成本÷(耐用
    年數＋1)即17,707÷(5+1)≒2,951(小數點以下四捨五入)；2.
    折舊額＝(取得成本－殘價)×1/(耐用年數)×(使用年數)即(17,
    707－2,951)×1/5×(1+3/12)＝3,689；3.扣除折舊後價值＝(新
    品取得成本－折舊額)即17,707－3,689＝14,018】，加計不用
    計算折舊之工資，系爭自小客實際所受損害額應為27,668元
    （計算式：14,018+13,650＝27,668)。
  ㈣再依兩造過失比例計算結果，被告應賠償原告之金額為16,60
    1元（計算式：27,668×60%＝16,601，元以下四捨五入）。
四、綜上所述，原告依保險代位及侵權行為之法律關係，請求被
    告給付16,601元及自起訴狀繕本送達翌日之111年1月26日（
    111年1月25日送達被告本人，卷第75頁)起至清償日止，按
    週年利率5%計算之利息，為有理由，應予准許；原告超過此
    範圍之請求，則無理由，應予駁回。
五、本件係就民事訴訟法第436條之8適用小額訴訟程序所為被告
    敗訴之判決，依同法第436條之20規定，應依職權宣告假執
    行，並依同法第436條之23準用第436條第2項，適用同法第3
    92條第2項規定，依職權宣告被告如預供擔保，得免為假執
    行。
六、本件兩造各為一部勝訴、一部敗訴，因原告確有提起本件訴
    訟必要，且起訴後應徵之裁判費至少為1,000元（民事訴訟
    法第77條之13規定參照)，是本院認應依民事訴訟法第79條
    規定，酌量情形由被告全部負擔。
中　　華　　民　　國　　111 　年　　6 　　月　　14　　日
                  高雄簡易庭　法　官    林玉心
以上正本係照原本作成。
民事訴訟法第436 條之24第2 項：對於本判決之上訴，非以違背
法令為理由，不得為之。如對本判決上訴，須於判決送達後20日
內向本院提出上訴狀，並須表明原判決所違背之法令及其具體內
容與依訴訟資料可認為原判決有違背法令之具體事實之上訴理由
。（均須按他造當事人之人數附繕本）。
中　　華　　民　　國　　111 　年　　6 　　月　　16　　日
                              書記官    李月君